臺灣臺北地方法院小額民事判決
111年度店小字第440號
原      告  中國信託商業銀行股份有限公司


法定代理人  利明献  


訴訟代理人  官小琪  

            吳子賢  
            徐子傑  
被      告  吳錦昌

訴訟代理人  周桂雲  
上列當事人間清償借款事件，於民國111年10月3日言詞辯論終
結，本院判決如下：
    主      文
被告應給付原告新臺幣伍萬玖仟參佰壹拾壹元，及自民國一百一
十年五月十九日起至民國一百一十年五月二十日止，按年息百分
之二十計算之利息，及自民國一百一十年五月二十一日起至清償
日止，按年息百分之十六計算之利息。
訴訟費用新臺幣壹仟元由被告負擔。
本判決得假執行。 
    事實及理由
一、按訴狀送達後，原告不得將原訴變更或追加他訴，但擴張或
    減縮應受判決事項之聲明，不在此限，民事訴訟法第255 條
    第1 項第3 款定有明文。本件原告原起訴請求被告應給付新
    臺幣(下同)6萬992元，及其中5萬9367元自民國110年9月24
    日起至清償日止，按年息百分之16計算之利息。嗣於111 年
    10月3日言詞辯論期日當庭變更聲明為：被告應給付原告5萬
    9311元，及自110 年5月19日起至110年5月20日止，按年息
    百分之20計算之利息，及自110年5月21日起至清償日止，按
    年息百分之16計算之利息，依上開規定，應予准許。
二、原告主張：
(一)被告於93年9月24日向原告申請貸款，借款50萬元，並簽立
    「簡易通信貸款申請書記約定書」，約定分期攤還，被告應
    按月清償本息，未按期清償，即喪失期限利益（下稱通信貸
    款）。嗣被告於100年5月17日提出自行協商優惠利率分期申
    請，兩造就通信貸款債務進行協商，協商結果為自100年5月
    起，分177期清償，利率按1%計算，每期攤還1085元。而被
    告自100 年5月17日至110年5月18日間，已繳納121期款項，
    尚餘56期即6萬760元（計算式：1085元×56期＝6萬760元）未
    清償，惟因分期期間，部分期數會溢收2元本金，故被告尚
    欠之本金為5萬9311元。又依上開申請書第2點第4條約定，
    被告如有一期未清償，視為全部到期，且依年利率百分之20
    計算利息。為此，爰依消費借貸契約之法律關係提起本件訴
    訟，並聲明：被告應給付5 萬9311元，及自110年5月19日起
    至110年5月20日止，按年息百分之20計算之利息，及自110
    年5月21日起至清償日止，按年息百分之16計算之利息。
(二)對被告答辯之陳述：
　　兩造曾於95年6月15日就本件通信貸款及信用卡債務進行協
    商，另於100年5月17日再次進行協商，而信用卡債務部分，
    被告已繳清。本件原告於110 年11月前即聲請核發支付命令
    予被告，經查閱催收紀錄，原告於同年7月7日電話聯繫被告
    本人，並知會被告會寄出緩繳申請書，請其協助填寫及寄回
    ，惟被告逾期未繳，原告並於同年7 月28日通知被告協商之
    優惠條件將失效並回復原契約條件，被告亦未回覆，故被告
    應就其稱原告給予寬限期限之事實負舉證責任。
三、被告以下列情詞置辯：
(一)被告確實有申辦本件通信貸款，對原告提出之通信貸款帳務
    明細、95年債務協商協議書及100年5月31日自行協商優惠利
    率分期申請書所載被告當時尚欠信用卡帳款5萬9803元、信
    用貸款17萬9391元，每月通信貸款應繳1085元等情，均沒有
    意見，惟認原告之利率比其他銀行利率高，又收取太多利息
    ，且原告先前已經同意給予被告半年的寬限期限至110 年11
    月，原告卻在110年10月聲請核發支付命令。
(二)本件被告應已無積欠原告任何款項，因依據95 年6月卡債協
    商，被告積欠原告通信貸款債務36萬9792元，加上信用卡債
    務，總計為51萬1249元。就被告所積欠之通信貸款債務，95
    年7月至98 年1月間，被告共償還17萬5088元(計算式：5648
    元×31期＝17萬5088元)；98 年2月再次協商，至100年1月止
　　，被告共償還8 萬4024元(計算式：3501元×24期＝8 萬4024
    元)；100 年5月個別協商，至110年6月止，被告共償還13萬
    1285元(計算式：1085元×121期＝13萬1285元)。故自95 年7
    月至110年6月，被告信用貸款部分已償還39萬397元(計算式
　　：17萬5088元＋8 萬4024元＋13萬1285元＝39萬397元)，另加
    上信用卡已清償部分，被告總計清償51萬2635元。　　
(三)聲明：請求駁回原告之訴；訴訟費用由原告負擔。　　
四、得心證之理由：
　　原告主張之事實，據其提出通信貸款申請書暨約定書、消費
    明細表、還款交易明細表、無擔保債務協商申請書、95 年6
    月15日協議書及無擔保還款計畫、自行協商優惠利率分期申
    請書、通信貸款帳務明細、催告紀錄等件為證。被告對原告
    之請求則以前詞置辯。經查：
(一)按當事人主張有利於己之事實者，就其事實有舉證之責任，
    但法律別有規定，或依其情形顯失公平者，不在此限。民事
    訴訟法第277 條定有明文。又各當事人就其所主張有利於己
    之事實，均應負舉證之責，故一方已有適當之證明者，相對
    人欲否認其主張，即不得不更舉反證。再按，原告於起訴原
    因已有相當之證明，被告對渠主張，如抗辯不實並提出反對
    之主張者，則被告對渠反對之主張，亦應負證明之責，此為
    舉證責任分擔之原則。若被告於抗辯事實並無確實證明方法
　　，僅以空言爭執者，當然認定其抗辯事實之非真正，而應為
    被告不利益之裁判（最高法院19年上字第2345號、18年上字
　　第2855號、第1679號判決可資參照）。
(二)被告於100年5月間向原告提出自行協商優惠利率分期申請書
　　，欲就包含上開通信貸款等之債務進行協商，嗣雙方達成還
    款協議，確認被告尚未清償之通信貸款總額為17萬9391元，
    約定被告分177期繳納，每月應繳款1085元，被告如有任何
    一期未清償，未到期部分視為全部到期等情，有上開申請書
    在卷可參，而被告就此亦不爭執（本院111年10月3日言詞辯
    論筆錄），堪以認定，則被告自應依該協商內容清償貸款。
    又依原告提出之通信貸款帳務明細所示，被告於100年5月協
    商後，僅繳納100年5月17日至110年5月18日間共121 期之款
    項，尚有56期（計算式：177期-121期＝56期）分期帳款未繳
    ，而被告就上開帳務明細資料亦不爭執（見本院111年10月3
    日言詞辯論筆錄），故原告請求被告給付剩餘之56期欠款，
    自屬有據。又依上開通信貸款帳務明細所示，剩餘56期款項
    總額原為6萬760元（計算式：1085元x177期＝6萬760元），
    惟被告於部分期數有溢繳本金2元之情形，故剩餘本金為5萬
    9311元，則原告請求被告給付本金5萬9311元，自屬有據。
    又被告辯稱原告收取之利息過高，且其前已同意給予被告半
    年的寬限期限至110年11 月云云，惟查，依雙方簽訂之自行
    協商優惠利率分期申請書第2點第4條約定：「上述借款如有
    任何一期未按期清償，現金卡及信用卡恢復依年利率20%(信
    用貸款、通信貸款恢復為原契約利率)…。」，況原告主張被
    告自110年5月19日起至110年5月20日止，按年息百分之20計
    算之利息，及自110年5月21日起至清償日止，按年息百分之
    16計算之利息，亦未逾法定利率之上限，則原告之利息請求
    自屬有據。另被告所辯原告前已同意給予寬限期乙事，業經
    原告否認，而被告未提出相關事證證明之，其此部分所辯，
    亦不足採，是原告請求被告給付上開欠款，應屬有據。
五、從而，原告依消費借貸契約之法律關係，請求被告給付如主
    文第1項所示之金額及利息，為有理由，應予准許。
六、本件係適用小額訴訟程序所為被告敗訴之判決，應依民事訴
    訟法第436 條之20規定，依職權宣告假執行。另確定訴訟費
    用額為1000元（即第一審裁判費），由被告負擔。
中　　華　　民　　國　　111 　年　　10　　月　　19　　日
                  臺灣臺北地方法院新店簡易庭
                              法  官　張淑美 
以上正本係照原本作成。
對於本件判決如有不服，應於收受送達後20日內向本院提出上訴
書狀，上訴於本院合議庭，並按他造當事人之人數附具繕本。
當事人之上訴，非以判決違背法令為理由不得為之，上訴狀應記
載上訴理由，表明下列各款事項：
(一)原判決所違背之法令及其具體內容。
(二)依訴訟資料可認為原判決有違背法令之具體事實。
中　　華　　民　　國　　111 　年　　10　　月　　19　　日
                              書記官  馮姿蓉